【裁判字號】    91,訴,2411
【裁判日期】    920523
【裁判案由】    毒品危害防制條例
【裁判全文】
臺灣臺中地方法院刑事判決                        九十一年度訴字第二四一一號
    公  訴  人  臺灣臺中地方法院檢察署檢察官
    被      告  丙○○
    選任辯護人  張居德律師
右列被告因毒品危害防制條例案件，經檢察官提起公訴（九十年度偵字第一八六七Ｏ
號、九十一年度偵字第一Ｏ六九二號），本院判決如左：
    主  文
丙○○連續販賣第一級毒品，處有期徒刑拾伍年。扣案之海洛因拾貳包（含包裝重
拾壹點陸公克、淨重貳拾伍點壹柒公克）沒收銷燬之；扣案之電子磅秤壹台、塑膠
空袋拾只沒收；電話號碼Ｚ000000000號行動電話壹具（含ＳＩＭ卡壹張）
沒收之，如全部或一部不能沒收時，追徵其價額；因販賣第一級毒品所得之新臺幣拾
萬貳仟元沒收之，如全部或一部不能沒收時，以其財產抵償之。
    事  實
一、丙○○曾於民國八十一年間，因違反肅清煙毒條例及麻醉藥品管理條例案件，經
    臺灣高等法院臺中分院於八十二年十一月十八日，以八十二年度上訴字第三二八
    二號，分別判處有期徒刑三年二月、一年二月及三月，並定其應執行之刑為有期
    徒刑四年三月確定。次於八十二年間犯竊盜罪，經本院於八十二年十一月十九日
    ，以八十二年度易字第六一三Ｏ號，判處有期徒刑六月確定。並經臺灣高等法院
    臺中分院以八十三年度聲字第八三號就前開違反肅清煙毒條例、麻醉藥品管理條
    例及竊盜案件所處之有期徒刑，定其應執行之刑為有期徒刑四年八月確定。丙○○入監服刑後，於八十四年五月十二日假釋出監，刑期至八十七年四月二十七日
    始行屆滿。丙○○又於八十六年假釋期間，因違反肅清煙毒條例及麻醉藥品管理
    條例案件，經臺灣高等法院臺中分院於八十六年七月十六日，以八十六年度上訴
    字第八五一號，分別判處有期徒刑二年、五月，並定其應執行之刑為有期徒刑二
    年三月確定。嗣經法院撤銷前開假釋，就所餘殘刑二年十一月十五日與前開有期
    徒刑接續執行，甫於八十九年六月五日假釋出監，刑期至九十一年一月十日始行
    屆滿。詎丙○○於第二次假釋期間，猶不知悛悔警惕，復以營利為目的，基於販
    賣第一級毒品海洛因之概括犯意，連續於九十年九月五日、同年月七日、同年月
    八日、同年月九日、同年月十日、同年月十一日、同年月十二日、同年月十三日
    、同年月十四日、同年月十五日、同年月十六日、同年月十七日、同年月十九日
    、同年月二十日、同年月二十一日、同年月二十三日、同年月二十四日、同年月
    二十五日、同年月二十六日、同年月二十七日、同年月二十八日、同年月二十九
    日、同年月三十日、同年十月一日、同年月二日、同年月三日、同年月四日、同
    年月五日、同年月六日、同年月七日、同年月八日、同年月十日、同年月十一日
    、同年月十二日，在臺中市○○路與民生路口，以每包第一級毒品海洛因（毛重
    一．一公克）新臺幣（下同）三千元之價格，販賣第一級毒品海洛因與乙○○各
    一次。渠等交易之方式係由乙○○以其所使用之電話號碼Ｚ000000000
    號行動電話撥打丙○○所使用之電話號碼Ｚ000000000號行動電話，雙
    方談妥交貨時間後，旋由丙○○以電子磅秤分裝第一級毒品海洛因於塑膠空袋內
    ，並攜帶第一級毒品海洛因一包（毛重一．一公克）至前開地點，同時向乙○○
    收取價金三千元。嗣於九十年十月十二日晚上七時十分許，丙○○於前開地點將
    第一級毒品海洛因一包（毛重一．一公克）交與乙○○，並收取三千元之價金後
    ，適為埋伏警員發現而當場逮捕乙○○，並扣得其向丙○○購買之第一級毒品海
    洛因一包（毛重一．一公克）。警方再於同日晚上七時四十分許，在前址附近某
    店內逮捕丙○○，並於其身上扣得第一級毒品海洛因一包（毛重Ｏ．八公克），
    並隨同丙○○於同日晚上八時二十分許，至其位於臺中市○○路○段一之七號十
    六樓五室居處，查扣第一級毒品海洛因十一包（毛重三十．二公克）、丙○○所
    有供販賣第一級毒品海洛因所用之電子磅秤一台、塑膠空袋十只，因而查悉上情
    ，合計丙○○販賣第一級毒品海洛因與乙○○之次數為三十四次，販賣第一級毒
    品海洛因所得為十萬二千元。
二、案經臺中市警察局移送及臺中縣警察局烏日分局報告臺灣臺中地方法院檢察署檢
    察官偵查起訴。
    理  由
一、訊據被告丙○○矢口否認有為右揭犯行，辯稱：扣案之第一級毒品海洛因是「阿
    琪」所有，因為乙○○不認識「阿琪」，所以警方查獲當日乙○○託伊幫忙向「
    阿琪」拿第一級毒品海洛因。伊即和「阿琪」同時下樓，由乙○○拿錢給「阿琪
    」，「阿琪」將一包第一級毒品海洛因交給乙○○，一包交給伊。嗣伊至對面買
    牛肉飯，即遭警方查獲等語。被告選任辯護人則辯護稱：依被告與乙○○之行動
    電話通聯紀錄顯示，被告與乙○○之聯絡時間為「十九時零一分十七秒」，基地
    台位置為「臺中市○區○○○街八七號」，而同日「十九時十二分四十秒」至「
    十九時二十五分十八秒」之時間，被告通話之基地台位置則為「臺中縣烏日鄉○○路○段三三六號」。足見被告在九十年十月十二日晚上七時二十五分以前根本
    不在「臺中市區」，故證人乙○○證稱其於同日晚上七時五分，在臺中市○○路
    與民生路口向被告購買第一級毒品海洛因，顯與事實不符。況扣案之電子秤與帳
    單係經警方在臺中市○○路一段一之七號十六樓五室內所查扣，然證人乙○○卻
    證稱係警方在被告的霹靂腰包內查獲，亦與事實不符。被告雖供稱係乙○○託伊
    幫忙拿第一級毒品海洛因，然本案並無證據證明被告有從中獲利，自無從論以販
    賣第一級毒品海洛因之罪名，應僅成立轉讓第一級毒品海洛因之罪名等語。惟查
    ：
（一）右揭事實，業據證人乙○○於本院審理時證述明確，而被告使用之電話號碼Ｚ
      000000000號行動電話與證人乙○○使用之電話號碼Ｚ000000
      000號行動電話於九十年九月五日、同年月七日、同年月八日、同年月九日
      、同年月十日、同年月十一日、同年月十二日、同年月十三日、同年月十四日
      、同年月十五日、同年月十六日、同年月十七日、同年月十九日、同年月二十
      日、同年月二十一日、同年月二十三日、同年月二十四日、同年月二十五日、
      同年月二十六日、同年月二十七日、同年月二十八日、同年月二十九日、同年
      月三十日、同年十月一日、同年月二日、同年月三日、同年月四日、同年月五
      日、同年月六日、同年月七日、同年月八日、同年月十日、同年月十一日、同
      年月十二日，確實有密切之通聯紀錄，有和信電訊股份有公司函覆之電話號碼
      Ｚ000000000號行動電話通聯紀錄、中華電信股份有限公司函覆之電
      話號碼Ｚ000000000號行動電話客戶基本資料附卷可稽，被告亦坦承
      電話號碼Ｚ000000000號行動電話為其本人所使用，堪認證人乙○○
      之證詞與事實相符。又證人乙○○於本院九十一年十一月二十九日審理時雖改
      稱其係以翡翠墜子向被告交換第一級毒品海洛因，並非向被告購買第一級毒品
      海洛因。在警詢時是應警察之要求而說是向被告購買毒品，在臺灣臺中地方法
      院檢察署檢察官偵訊時有跟檢察官說明並非向被告購買毒品，但檢察官要求其
      照之前所述為陳述等語。然經本院於九十一年十二月二十五日單獨訊問證人乙○○，證人乙○○旋即證稱確實有於前開時間，以每包三千元之價格，向被告
      購買第一級毒品海洛因。前因被告之兒子於九十一年十一月二十七日曾至臺灣
      臺中看守所探望，並要求其於開庭時否認向被告購買第一級毒品海洛因之事實
      ，開庭當時被告的兒子亦在現場，故其於九十一年十一月二十九日始為不實之
      陳述等語。本院再函調證人乙○○於臺灣臺中看守所之會客資料，被告的兒子
      林正杰及媳婦丁○○於九十一年十一月二十七日確實有至臺灣臺中看守所探望
      證人乙○○，並有「二十九號會在法院二樓（即本院庭期），我可能會請假過
      去。」之談話內容，有臺灣臺中看守所九十二年一月二十四日中所正戒字第Ｚ
      000000000號函附之接見登記表在卷足憑，堪認證人自承係應被告的
      兒子林正杰之要求而於九十一年十一月二十九日審理時為不實之陳述乙節，與
      事實相符，自應認證人乙○○於九十一年十二月二十五日之證詞始與事實相符
      ，堪予採信。
（二）被告雖否認於為警查獲當日將第一級毒品海洛因一包（毛重一．一公克）交給
      乙○○，而辯稱係和「阿琪」一起下樓，由乙○○將錢交給「阿琪」，「阿琪
      」將前開第一級毒品海洛因交給乙○○等語。然乙○○收到第一級毒品海洛因
      一包時，被告確實在場，且其係於同日晚上七時四十分許，在前址附近購買牛
      肉飯時為警查獲乙情，則為被告所不否認，核與證人乙○○及警員陳嘉弘證述
      情節相符，自堪信為真實。雖被告使用之電話號碼Ｚ000000000號行
      動電話通聯紀錄顯示，同日「十九時十二分四十秒」至「十九時二十五分十八
      秒」之時間，被告通話之基地台位置為「臺中縣烏日鄉○○路○段三三六號」
      。選任辯護人則辯護稱：被告在九十年十月十二日晚上七時二十五分以前，並
      不在「臺中市區」，不可能與證人乙○○有交易第一級毒品海洛因之事實等語
      。然此不僅與被告自己之供詞不符，且觀諸被告為警查獲後，旋由臺灣臺中地
      方法院檢察署檢察官聲請本院裁定羈押，本院經訊問被告後亦認被告犯罪嫌疑
      重大，有刑事訴訟法第一百零一條第一項第一款、第三款之情形，而於九十年
      十月十三日裁定羈押，有押票附卷可憑。然前開通聯紀錄顯示電話號碼Ｚ00
      0000000號行動電話迄至九十年十月二十三日止猶有使用通話之通聯紀
      錄，顯見被告在與證人乙○○通完電話後，業已將行動電話交由他人使用，故
      其後之通聯紀錄與被告無關，至為明顯。而被告於警詢、檢察官偵查時均坦承
      有多次交付乙○○第一級毒品海洛因及收取三千元之事實，核與證人乙○○證
      述情節相符，益徵證人乙○○證詞之真實性。
（三）警方於同日晚上七時四十分許，在臺中市○○路與民生路口附近某店內逮捕被
      告，並於其身上扣得第一級毒品海洛因一包（毛重Ｏ．八公克），再隨同丙○○於同日晚上八時二十分許，至其位於臺中市○○路○段一之七號十六樓五室
      居處，查扣第一級毒品海洛因十一包（毛重三十．二公克）、電子磅秤一台、
      塑膠空袋十只等情，為被告所承認，並有前開物品扣案佐證。前開第一級毒品
      海洛因十二包，經送法務部調查局以化學呈色法及氣相層析質譜儀分析法檢驗
      結果，均含有第一級毒品海洛因成分，含包裝重三十一．三六公克、淨重二十
      五．一七，純度百分之三十三．六，純質淨重八．四六公克，有法務部調查局
      （九Ｏ）陸（一）00000000號鑑定通知書在卷足憑，益證被告確有前
      開販賣第一級毒品海洛因之行為。
（四）被告雖猶辯稱其並無營利之行為，然毒品危害防制條例就販賣及轉讓第一級毒
      品海洛因，均定有極為嚴厲之刑罰，經由大眾傳播媒體之大力宣導，已為國人
      所共知共識，且政府近年來為杜絕毒品之氾濫，對查緝施用、轉讓或販賣毒品
      之工作雷厲風行。被告自八十一年間起即陸續有違反肅清煙毒條例及麻醉藥品
      管理條例之刑事前案紀錄，有臺灣高等法院被告全國前案紀錄表及臺灣臺中地
      方法院檢察署刑案資料查註紀錄表附卷可稽，其對海洛因係政府公告查禁之毒
      品，且就販賣及轉讓第一級毒品海洛因之行為，將受到極為嚴厲之刑事處罰，
      自較一般人更有深刻之認知，乃被告與證人乙○○並非有何特殊之親誼，苟非
      確實有利可圖，焉有甘冒觸犯轉讓第一級毒品海洛因之風險及重刑，而多次無
      償提供證人乙○○第一級毒品海洛因之理，是被告確以營利之目的，連續販賣
      第一級毒品海洛因與證人乙○○無訛。綜上所述，本案事證明確，被告販賣第
      一級毒品海洛因之犯行，洵堪認定。
二、查海洛因屬鴉片類毒品，施用者會產生興奮、自暴自棄、急於依賴藥物、情緒不
    穩定，瞳孔收縮、精神弛怠、性衝動減弱、產生幻覺、視力減退、便秘、呼吸抑
    制、嘔吐、言語發生障礙、注意力分散等症狀。濫用過量者會因昏睡、昏迷、體
    溫下降、血壓降低、呼吸抑制導致休克而死。施用者在極短的時間內，就會因為
    耐藥性的產生而使需求量急速增加，使心理上或生理上都會對海洛因產生強烈的
    渴求與依賴，一旦成癮，戒治困難，故海洛因業經行政院公告為毒品危害防制條
    例第二條第二項之第一級毒品。核被告丙○○販賣海洛因之行為，係犯同條例第
    四條第一項之販賣第一級毒品海洛因罪。其販賣前後持有第一級毒品海洛因之低
    度行為，應為販賣之高度行為所吸收，不另論罪。被告先後多次販賣第一級毒品
    海洛因之犯行，時間緊接、方法相同，觸犯構成要件相同之罪名，顯係基於概括
    犯意反覆為之，為連續犯，依刑法第五十六條規定論以一連續販賣第一級毒品海
    洛因罪。惟因被告所犯連續販賣第一級毒品海洛因罪，其法定刑為死刑或無期徒
    刑，依刑法第六十四條第一項、第六十五條第一項規定，不得加重，是被告雖有
    連續犯之情形，依法仍不得加重，附此說明。公訴意旨雖僅論及被告於九十年九
    月五日下午五時四十六分二十六秒起至同年十月十二日下午五時一分十七秒止，
    連續販賣第一級毒品海洛因與乙○○八次之事實，然前開未經起訴部分與起訴部
    分既有連續犯裁判上一罪關係，本為起訴效力所及，本院自應併予審理。再販賣
    第一級毒品海洛因罪之法定本刑為死刑或無期徒刑，已如前述，被告雖有多次連
    續販賣第一級毒品海洛因之犯行，然所販賣第一級毒品海洛因之單價均為三千元
    ，販賣對象亦僅限於證人乙○○一人，顯見犯罪所得並非甚鉅，相對於長期大量
    販賣毒品之大毒梟而言，被告對社會治安及國民健康之危害較小，倘亦處以死刑
    或無期徒刑，毋寧過重，且無從與前開大毒梟之惡行有所區隔，是其犯罪情狀相
    較於法定之重刑，在客觀上足以引起一般人之同情，情節尚堪憫恕，爰依刑法第
    五十九條之規定，酌量減輕其刑。爰審酌被告曾於八十一年間，因違反肅清煙毒
    條例及麻醉藥品管理條例案件，經臺灣高等法院臺中分院於八十二年十一月十八
    日，以八十二年度上訴字第三二八二號，分別判處有期徒刑三年二月、一年二月
    及三月，並定其應執行之刑為有期徒刑四年三月確定。次於八十二年間犯竊盜罪
    ，經本院於八十二年十一月十九日，以八十二年度易字第六一三Ｏ號，判處有期
    徒刑六月確定。並經臺灣高等法院臺中分院以八十三年度聲字第八三號就前開違
    反肅清煙毒條例、麻醉藥品管理條例及竊盜案件所處有期徒刑，定其應執行之刑
    為有期徒刑四年八月確定。丙○○入監服刑後，於八十四年五月十二日假釋出監
    ，刑期至八十七年四月二十七日始行屆滿。丙○○又於八十六年假釋期間，因違
    反肅清煙毒條例及麻醉藥品管理條例案件，經臺灣高等法院臺中分院於八十六年
    七月十六日，以八十六年度上訴字第八五一號，分別判處有期徒刑二年、五月，
    並定其應執行之刑為有期徒刑二年三月確定。嗣經法院撤銷前開假釋，就所餘殘
    刑二年十一月十五日與前開有期徒刑接續執行，甫於八十九年六月五日假釋出監
    ，刑期至九十一年一月十日始行屆滿等情，有臺灣高等法院被告全國前案紀錄表
    及臺灣臺中地方法院檢察署刑案資料查註紀錄表附卷可稽，其於第二次假釋期間
    ，猶不知悛悔警惕而再犯本案，顯見其品行不佳，且並無悛悔向上之心，並斟酌
    被告連續販賣第一級毒品海洛因，足以使購買施用者導致精神障礙、性格異常，
    甚至造成生命危險之生理成癮性及心理依賴性，戕害國民身心健康，危害社會治
    安，惡性非輕，且其年輕力壯，不思以正當途徑合法掙取金錢，圖以販賣第一級
    毒品海洛因以獲取高利，犯罪動機不良及犯罪後猶飾詞狡辯，難認已有悔意等一
    切情狀，量處如主文所示之刑，以示懲儆。扣案之海洛因十二包（含包裝重三十
    一．三六公克、淨重二十五．一七公克），為毒品危害防制條例第二條第二項規
    定之第一級毒品，爰依同條例第十八條第一項前段規定，不問屬於犯人與否，均
    沒收銷燬之。扣案之電子磅秤一台、空袋十只為被告所有，供販賣第一級毒品海
    洛因（秤重分裝海洛因）所用之物，業如前述，爰依同條例第十九條第一項規定
    宣告沒收；電話號碼Ｚ000000000號行動電話一具（含ＳＩＭ卡一張）
    為被告所有，供販賣第一級毒品海洛因（連絡販賣海洛因事宜）所用之物，雖未
    扣案，仍應依同條例第十九條第一項規定宣告沒收之，如全部或一部不能沒收時
    ，追徵其價額；販賣第一級毒品海洛因所得之十萬二千元，為犯罪所得之物，雖
    未扣案，仍應依同條例第十九條第一項規定宣告沒收之，如全部或一部不能沒收
    時，以其財產抵償之。又警方固於九十年十月十二日晚上八時二十分許，在被告
    位於臺中市○○路○段一之七號十六樓五室居處，查扣第二級毒品安非他命（毛
    重二十四公克）；另於同日晚上七時十分許，在臺中市○○路與民生路口，於證
    人乙○○身上查扣第一級毒品海洛因一包（毛重一．一公克），然前者與本案販
    賣第一級毒品海洛因無關，應屬被告涉嫌販賣、施用或持有第二級毒品安非他命
    之重要證物，而後者既經被告移轉所有權與證人乙○○，自屬證人乙○○涉嫌施
    用或持有第一級毒品海洛因之重要證物。而沒收為從刑之一種，依主從不可分原
    則，應附隨於主刑而同時宣告之（最高法院七十八年臺非字第七二號判例參照）
    。是前開扣案之第二級毒品安非他命（毛重二十四公克）應於被告涉嫌販賣、施
    用或持有第二級毒品安非他命之案件中，由偵審機關另為適法之處理；前開扣案
    之第一級毒品海洛因一包（毛重一．一公克）應於證人乙○○涉嫌施用或持有第
    一級毒品海洛因之案件中，由偵審機關另為適法之處理，本院均不得為沒收銷燬
    之諭知，附此說明。另被告經扣案之帳單二張，並無任何積極證據證明係供被告
    前開販賣第一級毒品海洛因所用之物，本院亦不為沒收之諭知。
三、公訴意旨另以：被告丙○○以營利為目的，基於販賣第一級毒品海洛因之概括犯
    意，於九十年八月二十五日晚上九時五十七分五十秒起至同年十月三日上午八時
    四十五分二十九秒止，以其使用之電話號碼Ｚ000000000號行動電話與
    甲○○使用之電話號碼Ｚ000000000號行動電話聯繫販賣第一級毒品海
    洛因，並約定在臺中市宜寧中學附近便利商店旁，連續交易第一級毒品海洛因三
    次，因認被告另涉有毒品危害防制條例第四條第一項之販賣第一級毒品海洛因罪
    嫌。惟按認定不利於被告之事實，須依積極證據，苟積極證據不足為不利於被告
    事實之認定時，即應為有利於被告之認定，更不必有何有利之證據（最高法院三
    十年度上字第八一六號判例參照）。經查，被告丙○○及證人甲○○於本院審理
    時均堅詞否認被告有販賣第一級毒品海洛因與證人甲○○之行為。且遍觀全卷，
    除有證人甲○○於警詢時指述被告有販賣第二級毒品安非他命之行為外，並無其
    他有關被告販賣第一級毒品海洛因與證人甲○○之積極證據，核屬不能證明被告
    犯罪，本應諭知被告無罪之判決，然公訴意旨認此部分與前開有罪部分有連續犯
    裁判上一罪關係，本院爰不另為無罪之諭知，附此說明。
據上論斷，應依刑事訴訟法第二百九十九條第一項前段，毒品危害防制條例第四條第
一項、第十八條第一項前段、第十九條第一項，刑法第十一條前段、第五十六條、第
五十九條，判決如主文。
中      華      民      國    九十二    年      五      月    二十三    日
                              臺灣臺中地方法院刑事第三庭
                                  法  官  陳  得  利
右正本證明與原本無異。
如不服本判決，應於判決送達後十日內向本院提出上訴狀，上訴於臺灣高等法院臺中
分院（須附繕本）。
                                      書記官
中      華      民      國    九十二    年      五      月    二十八    日
附錄本案論罪科刑法條全文：
毒品危害防制條例第四條
製造、運輸、販賣第一級毒品者，處死刑或無期徒刑；處無期徒刑者，得併科新臺幣
一千萬元以下罰金。
製造、運輸、販賣第二級毒品者，處無期徒刑或七年以上有期徒刑，得併科新臺幣七
百萬元以下罰金。
製造、運輸、販賣第三級毒品者，處五年以上有期徒刑，得併科新臺幣五百萬元以下
罰金。
製造、運輸、販賣專供製造或施用毒品之器具者，處一年以上七年以下有期徒刑，得
併科新臺幣一百萬元以下罰金。
前四項之未遂犯罰之。


司法院資訊處製作；財團法人民間司法改革基金會備份。
